【裁判字號】    88,親,22
【裁判日期】    890307
【裁判案由】    確認親子關係不存在
【裁判全文】
臺灣嘉義地方法院民事判決  八十八年度親字第二二號
    原      告  甲○○
    訴訟代理人  劉炯意
    被      告  丙○○
    兼  右一人
    法定代理人  乙○○
    共      同
    訴訟代理人  吳紹雄
右當事人間請求確認親子關係不存在事件，本院判決如左：
    主      文
原告之訴駁回。
訴訟費用由原告負擔。
    事      實
甲、原告方面：
  一、聲明：求為判決被告丙○○非原告之女。
  二、陳述：
  (一)、原告與被告乙○○同居期間，被告乙○○懷孕而於民國八十七年十一月四日生
      下被告丙○○，被告乙○○稱被告丙○○為原告之骨肉，原告不疑有他，乃予
      以認領，日後三人共同生活於台南縣後壁鄉嘉苳村下茄苳五八之三三號，惟八
      十八年六月九日被告乙○○攜被告丙○○回其父羅火池之住處即嘉義市○○街
      八五巷五號，原告屢次請求母女回來同住，皆遭被告乙○○拒絕，被告乙○○
      更對原告稱丙○○並非原告之女，原告起初不太相信，事後得知原告與被告羅
      美秀血型皆為Ｏ型，而被告丙○○之血型卻為Ｂ型，依遺傳之觀點，應不可能
      出現Ｂ型之子女，故提起本訴訟以資確認。
  (二)、被告丙○○確非原告之女，雙方並無血緣關係，原告基於錯誤而為認領，自得
      撤銷認領，又雙方既無血緣關係，原告所為之認領應屬無效，不論是撤銷或認
      領無效，原告皆得請求確認親子關係不存在，爰提起本訴，以資確認。
  (三)、又被告二人之戶籍地雖設於台南縣後壁鄉，茲因該處房屋為原告所有，被告自
      八十八年六月九日搬出後即未住在該處，且自該日起即住於其父羅火池之住所
      （嘉義市○○街八五巷五號），故該嘉義市之住所地，依民事訴訟法第五百八
      十九條規定，本院對於本件訴訟應有專屬管轄權。
三、證據：提出戶籍謄本二份、聯合醫事檢驗所血液報告單影本一份為證；並聲請向
          佑生婦產科調取被告乙○○及其生產嬰兒之血型資料，暨向嘉義榮民醫院
          函查男女雙方之血型均為Ｏ型，所生子女血型是否可能為Ｂ型。
乙、被告方面：
  一、聲明：求為判決原告之訴駁回。
  二、陳述：否認被告之血型為Ｂ型。且確認之訴非原告有即受確認判決之法律上利
            益者，不得提起，所謂即受確認判決之法律上利益，係指法律關係存否
            不明確，原告主觀上認其在法律上之地位有不妥之狀態存在，且此種不
            妥之狀態，能以確認判決將之除去者而言，若縱經法院判決確認，亦不
            能除去其不妥之狀態者，即難謂有受確認判決之法律上利益。生父認領
            其非婚生子女後，不得撤銷其認領，民法第一千零七十條定有明文，本
            件原告於八十七年十一月四日認領被告為其次女，原告既已認領被告，
            依民法之規定原告不得撤銷其認領，故本件縱判決原告勝訴，原告亦不
            得撤銷其認領，難認有受確認判決之法律上利益，故原告應提起認領無
            效之訴，而非確認親子關係不存在之訴。
    理      由
一、本件原告起訴主張：伊與被告乙○○同居期間，被告乙○○懷孕於八十七年十一
    月四日生下被告丙○○，被告乙○○稱丙○○為伊之骨肉，伊不疑有他，乃予以
    認領，惟八十八年六月九日被告乙○○攜被告丙○○回其父羅火池位於嘉義市○
    ○街八五巷五號住處居住，拒絕搬回與伊同住，被告乙○○更對伊稱被告丙○○
    並非伊女兒，嗣後得知伊與被告乙○○血型皆為Ｏ型，而被告丙○○之血型卻為
    Ｂ型，依遺傳之觀點，應不可能出現Ｂ型之子女，雙方並無血緣關係，原告基於
    錯誤而為認領，自得撤銷認領，又雙方既無血緣關係，原告所為之認領應屬無效
    ，不論是撤銷或認領無效，原告皆得請求確認親子關係不存在等語。被告則以：
    否認被告之血型為Ｂ型，且本件縱判決原告勝訴，原告亦不得撤銷其認領，難認
    有受確認判決之法律上利益，又原告應提起認領無效之訴，而非確認親子關係不
    存在之訴等語資為抗辯。
二、按確認之訴，非原告有即受確認判決之法律上利益者不得提起，所謂即受確認判
    決之法律上利益，係指法律關係之存否不明確，原告在主觀上認其在法律上之地
    位有不安之狀態存在，且此種不安之狀態，能以確認判決將之除去者而言，若縱
    經法院判決確認，亦不能除去其不安之狀態者，即難認有確認判決之法律上利益
    （最高法院五十二年台上字第一二四Ｏ號判例參照），本件原告主張渠對被告丙
    ○○所為之認領係得撤銷或無效，因而提起確認親子關係不存在之訴，然查：民
    事訴訟法第九編人事訴訟程序已規定有「認領無效之訴」及「撤銷認領之訴」（
    第五百八十九條），係特別訴訟程序，原告應優先利用該特別訴訟程序救濟；況
    認領得否撤銷，在性質上屬形成權之行使，原告在私法上地位所受侵害之危險，
    非可因對被告之確認判決所得除去，從而，本件原告提起確認親子關係不存在之
    訴，顯無即受確認判決之法律上利益，其訴並無保護之必要，應予駁回。
三、又原告主張依民事訴訟法第五百八十九條之一規定，否認子女之訴，由夫起訴者
    ，以妻及子女為共同被告，是另以乙○○為共同被告，惟查：否認子女之訴，係
    依據民法第一千零六十三條之規定而來，係在否認婚生子女之推定，自以妻之受
    胎係在「婚姻關係存續中」為前提，本件原告與被告乙○○係同居關係，並非夫
    妻，此為原告所陳明，並有戶籍謄本在卷可按，則被告丙○○雖於原告與被告乙
    ○○同居期間所生，並未推定為原告與被告乙○○之婚生子女，原告亦無由否認
    之，從而，原告主張本件為否認子女之訴，併以乙○○為共同被告，亦無理由，
    應予駁回。
四、據上論結，原告之訴為無理由，依民事訴訟法第七十八條判決如主文。
中      華      民      國    八十九    年      三      月      七      日
~B臺灣嘉義地方法院民事庭
~B    法  官  簡源希
右為正本係照原本作成
如對本判決上訴須於判決送達後廿日內向本院提出上訴狀
中      華      民      國    八十九    年      三      月      二十    日
~B    書記官  李銷勳


司法院資訊處製作；財團法人民間司法改革基金會備份。
